臺灣桃園地方法院民事判決　九十年度訴字第二三六三號
　　原　　　告　甲○○
　　被　　　告　丙○○
　　　　　　　　乙○○
　　　　　　　　丁○○
右當事人間辦理所有權移轉登記事件，本院判決如左：
    主    文
原告之訴駁回。
訴訟費用由原告負擔。
    事    實
甲、原告方面：
一、聲明：被告應將其所有坐落桃園縣龍潭鄉○○段八九地號上如附圖所示八九－Ａ
    部分，面積六○七．○二平方公尺之土地辦理共有物分割登記後移轉登記予原告
    所有。
二、陳述：
  (一)原告於民國（下同）八十九年一月二十六日，以新台幣（下同）一百五十萬元之
    代價，向被告丙○○、乙○○、丁○○購買坐落桃園縣龍潭鄉○○段八九地號（
    下稱系爭土地）上如附圖所示八九－Ａ部分土地所有權，雙方並簽有不動產買賣
    契約書可稽，該契約書第四條末附註約定：「本件契約土地約定八十九年十二月
    三十日以前（乙方向交通部國道工程局買回，回復所有權日起一個月內）辦理過
    戶申報手續。」，原告已依該契約第三條第一項之約定，交付被告一百五十萬元
    之買賣價金，然被告竟遲未依約協同辦理所有權移轉登記手續，直至目前上開土
    地已遭第三人查封在案，原告為保全前揭移轉登記請求權，乃不得不依法進行催
    告，並提起本訴。
  (二)由於系爭土地為被告於八十九年一月四日農業發展條例修正施行後之九十年二月
    十三日始繼承之農地，依據該條例第十六條第一項第三款之規定得為分割，爰依
    民法第三百四十八條第一項之規定訴請被告依附圖所示八九－Ａ部分土地之位置
    及面積辦理共有物分割登記後，移轉登記予原告所有。
三、證據：提出買賣契約影本、本票影本、存證信函影本各一件、土地登記謄本三件
    為證。
乙、被告丙○○、乙○○、丁○○方面：
    被告等三人未於最後言詞辯論期日到場，據其以前到場所為聲明及陳述略稱：
一、聲明：原告之訴駁回。
二、陳述：系爭土地原為被告等之被繼承人鍾遂芳所有，於八十九年一月二十六日簽
    訂系爭買賣契約時，系爭土地仍登記為鍾遂芳所有，尚未辦理遺產分割，而為鍾
    遂芳之全體繼承人公同共有，被告等三人未經其餘公同共有人之同意，擅自出售
    系爭土地如附圖所示八九－Ａ部分土地，該買賣契約應屬無效，原告自不得訴請
    被告辦理分割暨移轉登記。
丙、本院依職權向桃園縣大溪地政事務所調取系爭土地之所有權移轉登記資料，並調
    閱本院九十年度執全字第二一○六號執行卷宗。
    理    由
一、本件被告丙○○、乙○○、丁○○等三人未於最後言詞辯論期日到場，核無民事
    訴訟法第三百八十六條各款所列情形，爰依原告之聲請，由其一造辯論而為判決
    。
二、原告主張其於八十九年一月二十六日，以新台幣一百五十萬元之代價，向被告等
    三人宏購買系爭土地如附圖所示八九－Ａ部分土地之所有權，雙方並簽有不動產
    買賣契約書可稽，約定於八十九年十二月三十日以前辦理過戶申報手續，原告已
    依約交付被告買賣價金一百五十萬元，然被告等竟遲未依約協同辦理土地分割暨
    所有權移轉登記，爰依買賣契約之法律關係起訴請求。被告則以系爭土地於訂約
    時為被繼承人鍾遂芳之全體繼承人所公同共有，本件買賣契約既未經全體公同共
    有人同意，應屬無效等語置辯。
三、原告主張其於八十九年一月二十六日向被告等購買系爭土地如附圖所示八九－Ａ
    部分土地，約定於八十九年十二月三十日以前辦理過戶登記，原告業已交付買賣
    價金一百五十萬元等事實，業據其提出買賣契約、土地登記謄本等為證，並為被
    告等所不爭，此部分原告主張之事實堪信為真實。
四、被告等固辯稱系爭土地於八十九年一月二十六日出售時仍屬被繼承人鍾遂芳之遺
    產，而為全體繼承人所公同共有，被告等三人未經全體公同共有人同意出售系爭
    土地，該買賣契約應屬無效云云。按公同共有人之一人或數人，未經全體共有人
    之同意，出賣公同共有物，其買賣契約，在締約當事人間非不受其拘束，即對其
    他公同共有人，亦非絕對無效（僅在其他共有人承認其買賣與否未確定前，效力
    未定而已），苟事後已經其他共有人之承認或出賣公同共有物之共有人嗣後取得
    公同共有物之全部權利，其買賣仍自始有效，最高法院七十八年度台上字第二一
    七○號判決意旨參照。經查，被告等三人均為系爭買賣契約之出賣人，並於九十
    年二月十三日因分割繼承登記各取得系爭土地三分之一之應有部分，此有買賣契
    約及土地登記謄本等附卷為證，揆諸前揭說明，被告等既為買賣契約之當事人，
    嗣後復已取得系爭土地之全部權利，則其前所簽訂之買賣契約並不因未經全體公
    同共有人同意而歸於無效，渠等仍有依約履行之義務，是其前開所辯，不足採信
    。
五、惟按不動產經法院囑託辦理查封、假扣押、假處分登記後，在未為塗銷登記前，
    依修正土地登記規則第一百二十九條規定，登記機關既應停止與其權利有關之新
    登記，則對該不動產相關權利登記之請求，即屬於給付不能之狀態，法院自不得
    命為相關權利之登記，最高法院八十八年度台上字第八八○號判決意旨可資參照
    。經查，被告乙○○、丁○○就系爭土地之應有部分前經債權人聯邦商業銀行股
    份有限公司聲請本院執行假扣押，並經本院以九十年八月十七日桃院丁民執全二
    字第二一○六號函囑託該管地政機關辦理查封登記，經桃園縣大溪地政事務所於
    九十年八月二十三日登記在案，而於本院九十一年五月三日言詞辯論終結時，尚
    未撤銷啟封，此有土地登記謄本及土地建物異動清冊在卷可憑，復經本院依職權
    調閱本院九十年度執全字第二一○六號卷核閱屬實，是被告乙○○、丁○○就其
    所有之應有部分，已因經本院囑託辦理查封登記，而喪失處分之權利。再按就土
    地之特定部分辦理所有權移轉登記，需先將該特定部分予以分割（分筆），始得
    為之，本件原告係就土地特定部分請求辦理所有權移轉登記，依照上開說明，自
    應先將該特定部分予以分割（分筆），再辦理所有權移轉登記。又查封應有部分
    之登記固不能阻礙所有權人辦理分割（分筆）土地特定部分之權能，然該查封登
    記之效力應轉載於分割（分筆）後各宗土地之應有部分之上。查本件原告與被告
    等訂立之買賣契約，係約定由被告等獨立分割出如附圖所示之八九－Ａ部分土地
    後，並將該特定部分土地移轉登記與原告，則其契約之標的，就被告等而言，應
    以辦妥所有物分割（分筆）登記並移轉該特定部分土地為其債務本旨。被告等三
    人雖得就系爭土地如附圖所示之八九－Ａ部分土地辦妥分割（分筆）登記，惟被
    告乙○○、丁○○就系爭土地共有之應有部分業經查封登記在案，揆諸前揭說明
    ，該查封登記之效力仍及於分割（分筆）後之土地，亦即被告乙○○、丁○○就
    新分割出土地共有合計三分之二之應有部分仍為查封效力所及，自非渠等所得辦
    理移轉登記，而無法協同履行系爭買賣契約，致被告等三人未能依債之本旨完成
    全部給付，已陷於給付不能之狀態，本院自不能命為分割暨移轉登記。從而，原
    告依買賣契約之法律關係，請求被告等三人就系爭土地如附圖所示之八九－Ａ部
    分土地辦理共有物分割（分筆）登記後移轉登記與原告所有，為無理由，應予駁
    回。
六、據上論結，本件原告之訴為無理由，依民事訴訟法第三百八十五條第一項前段、
    第七十八條，判決如主文。
中　　　華　　　民　　　國　　九十一　　年　　　五　　　月　　二十二　　日
                                        臺灣桃園地方法院民事第二庭
~B法  官　劉佩宜
右為正本係照原本作成
如對本判決上訴須於判決送達後廿日內向本院提出上訴狀
中　　　華　　　民　　　國　　九十一　　年　　　五　　　月　　二十二　　日
~B書　記　官　徐永本
